最　高　行　政　法　院　判　決　　　　　　　　　　九十一年度判字第一三八號
　　原　　　告　甲○○
　　被　　　告　臺中市政府
　　代　表　人　胡志強
右當事人間因有關土地重劃事件，原告不服內政部中華民國八十九年三月二十八日台
八十九內訴字第八九○二九四五號再訴願決定，提起行政訴訟。本院判決如左：
　　主  文
原告之訴駁回。
訴訟費用由原告負擔。
　　事  實
緣被告辦理臺中市第十期軍功、水景市地重劃，以民國八十二年九月十三日府地劃字
第一○四三一四號公告該市地重劃計畫書、圖，載明除旱溪排水道及其東西兩側各十
五公尺計畫道路負擔比率約為百分之六十外，重劃區範圍內其他業主平均負擔比率約
為百分之四十三點二七。嗣因被告實施重劃作業後核算重劃區平均負擔比率為百分之
四十七點二四較原計畫書為高，被告乃擬修正重劃計畫書，將重劃區內原列為共同負
擔之零售市場及停車場公共設施用地改列為非共同負擔之公共設施用地，並優先以公
有土地及抵費地指配，而前項改列後重劃區之平均負擔比率約為百分之四十四點九五
，被告旋將修正後之重劃計畫書重新報請臺灣省政府以八十七年十二月十日府地六字
第一一六一九八號核定後，被告以八十八年一月五日府地劃字第○○一二三七號公告
。原告於公告期間提出異議，以中央法規標準法第十八條規定：「．．．舊法規有利
於當事人時應適用舊法規。」請適用原重劃計畫書平均負擔比率，案經被告八十八年
六月四日府地劃字第七七九六五號函復：「．．．二、．．．經本府陳請臺灣省政府
八十八年五月二十五日八八府地六字第一五四三○四號函核示：『本市第十期市地重
劃案係依平均地權條例第五十六條規定，主動勘選辦理開發，尚非各機關受理人民聲
請許可案件，無中央法規標準法第十八條規定之適用。』準此，本府依修正後之市地
重劃實施辦法第十七條規定辦理，並無不妥．．．。」原告不服，以原重劃計畫書八
十二年九月十三日公告確定時，市地重劃實施辦法第十七條第二項規定：「重劃計畫
書經核定公告後，．．．。但重劃工程已依原核定計畫發包者，．．．不得撤銷重劃
或修訂重劃計畫書、圖。」八十六年四月十六日此項規定雖已修正，但法律不溯既往
及從優原則，造成土地所有權人重劃總負擔增加的市地重劃計劃書修正案應予撤銷云
云，循序提起訴願、再訴願，遞遭決定駁回，遂提起行政訴訟。茲摘兩造訴辯意旨
於次：
原告起訴意旨略謂：一、臺中市第十期市地重劃計劃書於八十二年九月十三日由被告
公告三十日確定（被告與原告間已完成簽約手續），當時之市地重劃實施辦法第十七
條第二項規定：「重劃計劃書經核定公告後．．．但重劃工程已依原核定計劃發包施
工者．．．不得撤銷重劃或修訂重劃計劃書、圖。」是以在未經參予重劃之土地所有
權人同意下，被告實無權在重劃工程即將完工之際修正重劃計劃書。二、八十六年四
月十六日市地重劃實施辦法雖經內政部修正發布實施，但基於法律不溯及既往原則及
憲法第十五條之規定，被告所為之修正案顯有違誤。為此，請判決撤銷原處分、訴願
反再訴願決定等語。
被告答辯意旨略謂：一、被告依內政部八十六年五月六日台八六內地字第八六○三八
○九號函於八十七年十一月二十六日以八七府地劃字第一六七六三三號函將零售市場
、停車場等二項共同負擔之公共設施用地改列為非共同負擔，改列後平均負擔比率為
百分之四四．九五，並將修正後重劃計畫書重新報核，獲臺灣省政府八十七年十二月
十日（八七）府地六字第一一六一九八號函核定並要求依「市地重劃實施辦法」第十
七條規定辦理後續事宜在案。被告乃於八十八年一月五日以八八府地劃字第○○一二
三七號函將修正後重劃計畫書公告三十日並通知重劃區內所有權人。二、至原告指陳
本期重劃計畫書公告如同與重劃區內土地所有權人簽訂契約書暨應依修正前市地重劃
實施辦法第十七條規定辦理乙節，經查本市第十期重劃區於八十三年四月二十八日發
包施工，至八十八年三月八日全區完工，重劃計畫書所列數據為預估數，迨實施重劃
後經詳細核算始能確定負擔比率，本期重劃區尚未完成土地分配，基於法令從新原則
，自應適用八十六年四月十六日內政部台（八六）內地字第八六七九一二五號令修正
發布市地重劃實施辦法第十七條條文，且被告於八十八年四月十三日以八八府地劃字
第四八一三五號函陳請臺灣省政府八十八年五月二十五日以八八府地六字第一五四三
○四號函核示：「查貴市第十期市地重劃案，係貴府依平均地權條例第五十六條規定
主動勘選辦理開發，尚非各機關受理人民聲請許可案件，無中央法規標準法第十八條
規定之適用。」有案，原告不服被告處分，要求撤銷修正後重劃計畫書實依法無據。
綜上所述，被告修正第十期重劃計畫書係依法辦理，原告所訴顯無理由，請依法駁回
等語。
　　理  由
按「重劃計畫書經核定後，實施重劃確有困難者，應明理由報請核定後公告及通知
土地所有權人撤銷重劃或修訂重劃計畫書、圖」為市地重劃實施辦法第十七條第二項
所規定。本件被告辦理臺中市第十期軍功、水景市地重劃，其重劃計畫書、圖經被告
以八十二年九月十三日府地劃字第一○四三一四號公告，載明除旱溪排水道及其東西
兩側各十五公尺計畫道路負擔比率約為百分之六十外，重劃區範圍內其他業主平均負
擔比率約為百分之四十三點二七。嗣因被告實施重劃作業後核算重劃區平均負擔比率
為百分之四十七點二四較原計畫書為高，實施重劃確有困難，且已違反平均地權條例
第六十條第三項規定：「．．．折價抵付共同負擔之土地，其合計面積以不超過各該
重劃區總面積百分之四十五為限。」被告乃修正重劃計畫書，將重劃區內原列為共同
負擔之零售市場及停車場公共設施用地改列為非共同負擔之公共設施用地，優先以公
有土地及抵費地指配，而前項改列後重劃區之平均負擔比率約為百分之四十四點九五
，被告將修正後之重劃計畫書重新報請臺灣省政府以八十七年十二月十日府地六字第
一一六一九八號核定後，以八十八年一月五日府地劃字第○○一二三七號公告，並以
八十八年六月四日府地劃字第七七九六五號函駁復原告應適用原重劃計畫書平均負擔
比率之陳情，揆諸首開規定，洵無不合。原告雖為前述主張惟查被告於辦理本件市地
重劃，重新修正重劃計畫書，擬將原列共同負擔之零售市場、停車場及國民中學等三
項公共設施用地改列為非共同負擔項目，並優先以公有土地及抵費地指配，依其平均
負擔比率為百分之四十三點二二，以便維持不高於原核定重劃計畫書所估負擔比率百
分之四十三點二七，乃報經臺灣省政府地政處於八十七年十月十三日以八七地六字第
五四九六○號函轉內政部核示，嗣經該部八十七年十一月三日台內地字第八七一一
九一三號函示：「．．．實施市地重劃依平均地權條例第六條第一項規定計算之折價
抵付共同負擔之土地，合計面積超過各該重劃區總面積百分之四十五時，其超過部分
方得依本部八十六年五月六日台內地字第八六○三○八九號函說明二（二）規定劃為
非共同負擔之公共設施用地。」，被告乃據以函駁原告所為陳情，自非無據。又本案
雖係於八十三年四月二十八日依原核定計畫發包施工，惟該案為被告主動勘選辦理開
發，原告主張依中央法規標準法第十八條規定，應適用修正前市地重劃實施辦法第十
七條第二項但書規定被告不得修訂重劃計畫書、圖云云，亦無可採。綜上，本件原處
分核無違誤，一再訴願決定遞予維持，俱無不合，原告之訴為無理由，應予駁回。
據上論結，本件原告之訴為無理由，爰依行政訴訟法施行法第二條、行政訴訟法第九
十八條第三項前段，判決如主文。
中　　華　　民　　國　　九十一　　　年　　 一 　　　　月　　二十四　　　日
                    最 高 行 政 法 院  第 四 庭
                                審 判 長 法  官　　　葉　振　權
                                         法  官      廖  宏  明
                                         法  官　　　吳　錦　龍
                                         法  官　　　劉　鑫　楨
                                         法  官　　　吳　明　鴻
右  正  本  證  明  與  原  本  無  異
　　　　　　　　　　　　　　　　　　　　 法院書記官　莊  俊  亨
中　　華　　民　　國　　九十一　　　年　　　一　　　　月　　二十四　　　日
